ACORDAO-COMPLETO-2521346

ACÓRDÃO 3425/2022 ATA 23/2022 - SEGUNDA CÂMARA

VISTOS, relatados e discutidos estes autos referentes à Tomada de Contas Especial instaurada pelo então Ministério da Integração Nacional (atual Ministério do Desenvolvimento Regional) , em desfavor do Sr. Yves Ribeiro de Albuquerque, Prefeito do Município de Paulista/PE nas gestões de 1º/1/2005 a 31/12/2008 e de 1º/1/2009 a 31/12/2012, em razão da não comprovação da regular aplicação dos recursos repassados, pela União, por meio do Convênio 97/2006 (Siafi 581.217) . 
ACORDAM os Ministros do Tribunal de Contas da União, reunidos em sessão Extraordinária da 2ª Câmara, ante as razões expostas pelo Relator, em: 
9.1. excluir o Município de Paulista/PE da presente relação jurídico-processual;
9.2. com fundamento nos arts. 1º, inciso I, 16, inciso III, alíneas "b" e "c", 19, caput, e 23, inciso III, da Lei 8.443/1992, julgar irregulares as contas do Sr. Yves Ribeiro de Albuquerque, condenando-o ao pagamento da quantia no valor de R$ 929.110,11 (novecentos e vinte e nove mil, cento e dez reais e onze centavos) , atualizada monetariamente e acrescida dos juros de mora, calculados a partir de 30/09/2009 até a data do efetivo recolhimento, com a fixação do prazo de 15 (quinze) dias, a contar da notificação, para que comprove, perante o Tribunal (art. 214, inciso III, alínea "a", do Regimento Interno/TCU) , o recolhimento da dívida ao Tesouro Nacional, na forma da legislação em vigor, devendo ser abatida, na ocasião, a importância R$ 10.320,13 (dez mil, trezentos e vinte reais e treze centavos) , já recolhida em 22/07/2020, nos termos do Enunciado 128 da Súmula de Jurisprudência/TCU;
9.3. aplicar ao Sr. Yves Ribeiro de Albuquerque a multa prevista no art. 57 da Lei 8.443/1992, no valor de R$ 100.000,00 (cem mil reais) , fixando-lhe o prazo de 15 (quinze) dias a contar da notificação, para comprovar, perante o Tribunal (art. 214, inciso III, alínea "a", do Regimento Interno/TCU) , o recolhimento da dívida ao Tesouro Nacional, atualizada monetariamente desde a data do presente Acórdão até a do efetivo recolhimento, caso paga após o vencimento, na forma da legislação em vigor;
9.4. autorizar, caso requerido, nos termos do art. 26 da Lei 8.443/1992, c/c o art. 217 do Regimento Interno/TCU, o parcelamento das dívidas em até 36 (trinta e seis) parcelas mensais e sucessivas, sobre as quais incidirão os correspondentes acréscimos legais  (débito: atualização monetária e juros de mora; multa: atualização monetária) , esclarecendo ao responsável que a falta de pagamento de qualquer parcela importará no vencimento antecipado do saldo devedor, sem prejuízo das demais medidas legais;
9.5. autorizar, desde logo, nos termos do art. 28, inciso II, da Lei 8.443/1992, a cobrança judicial das dívidas, caso não atendida a notificação;
9.6. enviar cópia deste Acórdão à Procuradoria da República no Estado de Pernambuco, nos termos do § 7° do art. 209 do Regimento Interno/TCU, para a adoção das medidas que entender cabíveis, bem como ao Ministério do Desenvolvimento Regional, para ciência.

Trata-se da Tomada de Contas Especial instaurada em desfavor do ex-prefeito, em razão da não comprovação da aplicação do saldo remanescente do convênio no objeto pactuado.

Segunda Câmara

Município de Paulista/PE.

3. Responsáveis: Yves Ribeiro de Albuquerque (XXX.986.874-XX) e Município de Paulista/PE (10.408.839/0001-17).

13.1. Ministros presentes: Bruno Dantas (Presidente), Aroldo Cedraz e Antonio Anastasia.
13.2. Ministro-Substituto convocado: Marcos Bemquerer Costa (Relator).
13.3. Ministro-Substituto presente: André Luís de Carvalho.

ACORDAO-COMPLETO-2555977

Acórdão 7203/2022 - Segunda Câmara

MARCOS BEMQUERER

Trata-se da Tomada de Contas Especial instaurada pelo então Ministério da Integração Nacional (atual Ministério do Desenvolvimento Regional) , em desfavor do Sr. Yves Ribeiro de Albuquerque, Prefeito do Município de Paulista/PE nas gestões de 1º/1/2005 a 31/12/2008 e de 1º/1/2009 a 31/12/2012, em razão da não comprovação da regular aplicação dos recursos repassados pela União por meio do Convênio 97/2006 (Siafi 581.217) . 
2.	O ajuste em tela, com vigência inicial de 5/1/2007 a 5/7/2007, prorrogada por meio de ofícios (ex officio) até 27/1/2014 (peça 19, pp. 1/28) , teve por objeto a execução de obras de drenagem na região das praias do aludido município, contemplando a implementação de 720 m de revestimento no Canal Sudão, construção de 1.183 m de galeria entre as ruas Venezuela e João Paulo I, na Avenida Cláudio Queirós, bem como implementação de 1.717 m de revestimento do canal e abertura de 161 m da calha no Canal Antônio Miranda (peça 17) .
3.	Para a consecução desse objeto foram previstos gastos no valor total de R$ 8.190.600,00, sendo R$ 7.446.000,00 à conta do concedente e R$ 744.600,00 referentes à contrapartida municipal, sendo que só foram liberados R$ 5.584.500,00 mediante as ordens bancárias abaixo identificadas (peça 36) :
	OB
	Valor (R$) 
	Data de emissão
	Data do crédito

	2007OB903119
	1.861.500,00
	26/11/2007
	4/12/2007

	2008OB904031
	1.861.500,00
	4/12/2008
	10/12/2008

	2009OB800062
	1.861.500,00
	15/1/2009
	20/1/2009

4.	O fundamento para a instauração da tomada de contas especial, conforme apontado na Nota Técnica PRS-12/2011 (peça 28, pp. 53/56) , foi a não execução do objeto pactuado, em razão das seguintes ocorrências:
	a) os gastos efetuados alcançaram o montante de R$ 5.385.051,50 (65,7% do total previsto) , contudo a execução foi de apenas 46% do que estava previsto no plano de trabalho, de tal forma que a Secretaria de Infraestrutura Hídrica do então Ministério da Integração Nacional considerou não ser possível alcançar as metas estabelecidas no cronograma físico-financeiro; 
	b) a análise dos boletins de medição correspondentes às notas fiscais listadas na relação de pagamentos demonstrou que havia incompatibilidade entre os serviços efetivamente executados e aqueles inicialmente previstos na planilha orçamentária do plano de trabalho; 
	c) foram suprimidos serviços inicialmente previstos e inseridos novos serviços, sendo que os quantitativos implementados não eram compatíveis com as previsões do plano de trabalho, tendo ocorrido aumentos ou decréscimos de serviços, sem a devida justificativa; e 
	d) as metas em execução (Canal Sudão e Uganda) não foram ampliadas, mas tiveram alteradas suas especificações técnicas, métodos construtivos, tipos de serviços e quantitativos físicos.
5.	Diante dessas ocorrências, o então Ministério da Integração Nacional resolveu não aprovar a prestação de contas da segunda parcela sob o ponto de vista da falta de execução física e, por meio do Ofício 236/2015/DG/SECEX/MI, datado de 10/04/2015, notificou o Sr. Yves Ribeiro de Albuquerque para que fosse encaminhada a prestação de contas final ou, alternativamente, fosse recolhido o valor total da verba federal repassada, atualizado monetariamente e acrescido dos juros legais (peça 32, pp. 45/46 e 55) .
6.	O Relatório de Tomada de Contas Especial 27/2018 (peça 38) concluiu pela existência de débito integral, imputando-se a responsabilidade ao Sr. Yves Ribeiro de Albuquerque, em razão da não consecução dos objetivos pactuados no Convênio 97/2006.
7.	 A Secretaria Federal de Controle Interno certificou a irregularidade das presentes contas (peça 40) e a autoridade ministerial atestou haver tomado conhecimento dessa conclusão (peça 42) .
8.	No âmbito deste Tribunal, a Secretaria de Controle Externo de Tomada de Contas Especial - Secex/TCE, na instrução preliminar dos autos (peça 43) , concluiu que, ainda que tivessem sido implementadas modificações no projeto original, sem prévia autorização do órgão concedente, restou comprovado que os recursos federais foram utilizados para implantação de serviços associados à execução física das obras objeto do Convênio 97/2006, sendo que o andamento do cronograma físico-financeiro do empreendimento transcorreu normalmente até a decisão do então Ministério da Integração Nacional de suspender o repasse dos recursos, sem embasamento técnico.
9.	Diante desse contexto, a unidade técnica (peças 43 a 45) efetuou a citação do Sr. Yves Ribeiro de Albuquerque apenas pelo débito correspondente ao saldo remanescente de recursos federais, no montante de R$ 929.110,11, que deixou de ser aplicado na execução física do objeto conveniado.
10.	Como o aludido ex-prefeito  não apresentou suas alegações de defesa ou recolheu o débito que lhe fora imputado, foi considerado revel e, por meio do Acórdão 4386/2020-TCU-Segunda Câmara, o Tribunal, por considerar que a quantia questionada se encontrava depositada em conta da titularidade da Prefeitura Municipal, conforme documentação acostada aos autos, assim decidiu, in verbis:
	"9.1. julgar irregulares as contas do Sr. Yves Ribeiro de Albuquerque, nos termos dos arts. 1º, inciso I, 16, inciso III, alínea b, e 19, parágrafo único, da Lei 8.443/1992;
	9.2. aplicar ao Sr. Yves Ribeiro de Albuquerque, a multa prevista no art. 58, inciso I, da Lei n. 8.443/1992, no valor de R$ 10.000,00 (dez mil reais) , fixando-lhe o prazo de 15 (quinze) dias, a contar da notificação, para que comprove, perante o Tribunal (art. 214, inciso III, alínea a, do Regimento Interno/TCU) , o recolhimento da dívida ao Tesouro Nacional, atualizada monetariamente desde a data do presente Acórdão até a do efetivo recolhimento, caso paga após o vencimento, na forma da legislação em vigor;	
	9.3. autorizar, caso requerido, nos termos do art. 26 da Lei 8.443/1992 c/c o art. 217 do Regimento Interno/TCU, o parcelamento da dívida em até 36 (trinta e seis) parcelas mensais e sucessivas, sobre as quais incidirão os correspondentes acréscimos legais (multa: atualização monetária) , esclarecendo ao responsável que a falta de pagamento de qualquer parcela importará no vencimento antecipado do saldo devedor, sem prejuízo das demais medidas legais;
	9.4. autorizar, desde logo, a cobrança judicial da dívida, nos termos do art. 28, inciso II, da Lei 8.443/1992, caso não atendida a notificação; 
	9.5. determinar ao Município de Paulista/PE que, no prazo de 30 (trinta) dias a contar da notificação deste acórdão, restitua aos cofres do Tesouro Nacional, se ainda não o fez, o saldo remanescente do Convênio 97/2006 (Siafi 581.217) , no valor de R$ 929.110,11 (novecentos e vinte e nove mil, cento e dez reais e onze centavos) , existente na Conta Corrente 00000019-3, Agência 0944, da Caixa Econômica Federal, atualizado monetariamente desde 30/09/2009, nos termos da Cláusula Décima Primeira, alínea a, do Termo do referido Convênio;
	9.6. enviar cópia deste Acórdão ao Ministério do Desenvolvimento Regional, para ciência, e à Procuradoria da República no Estado de Pernambuco, com fundamento no art. 209, § 7º, do Regimento Interno/TCU."
11.	O Sr. Yves Ribeiro de Albuquerque opôs Embargos de Declaração ao decisum acima transcrito, alegando a nulidade da sanção que lhe foi aplicada, por vício na citação, tendo em vista que ocorreu por edital, após o retorno ao remetente, por duas vezes, do ofício citatório em função do encaminhamento a endereço equivocado, com lançamento da informação "não procurado" nos cartões de aviso de recebimento, sem entrega efetiva em sua residência. 
12.	Foi então proferido o Acórdão 2181/2021-TCU-Segunda Câmara, nos seguintes termos:
"9.1. com fundamento nos arts. 174 a 176 do Regimento Interno/TCU, declarar, de ofício, a nulidade da citação de Yves Ribeiro de Albuquerque (peças 47 e 48) , assim como dos atos dela decorrentes, com a consequente insubsistência do Acórdão 4386/2020-TCU-Segunda Câmara (peça 60) , estendendo os efeitos da presente deliberação ao Município de Paulista/PE, para o qual foi realizada determinação de restituição de valores, dando-se prosseguimento à instrução processual com vistas a futuro julgamento do mérito;
	9.2. restituir este processo à Secex-TCE, para que promova a citação solidária de Yves Ribeiro de Albuquerque, nos endereços indicados nas peças 78 e 79, e do Município de Paulista/PE, na forma definida na Resolução TCU 170/2004, comprovando, nos autos, todos os esforços realizados para a localização dos responsáveis, sem prejuízo de examinar as peças 93 a 102 encaminhadas pela aludida municipalidade;
	9.3. julgar prejudicados os embargos de declaração interpostos por Yves Ribeiro de Albuquerque (peça 83) , por perda de objeto; 
	9.4. enviar cópia do presente Acórdão:
	9.4.1. ao Sr. Yves Ribeiro de Albuquerque e ao Município de Paulista/PE, bem como aos seus representantes legalmente constituídos, nos termos do art. 179, § 7º, do RI/TCU; e
	9.4.2. à Procuradoria da República no Estado de Pernambuco e ao Ministério do Desenvolvimento Regional, para conhecimento e adoção das providências que entenderem pertinentes."
13.	Em obediência à última deliberação desta Corte de Contas, a unidade técnica efetuou a citação solidária do Sr. Yves Ribeiro de Albuquerque e do Município de Paulistas/PE (peças 127 a 129) , sendo que apenas o ex-gestor apresentou suas alegações de defesa (peças 142, 143, 144, 145, 146) , argumentando que teria ocorrido a prescrição da pretensão de ressarcimento, tendo em vista que os fatos em análise teriam ocorrido há quase 10 anos, bem como aduzindo que sua responsabilidade deveria ter sido afastada e as contas consideradas iliquidáveis.
14.	Na instrução de mérito (peça 148) , a unidade técnica primeiramente afastou a prescrição da pretensão de ressarcimento, tendo em vista que a jurisprudência pacífica nesta Corte é no sentido da imprescritibilidade das ações de ressarcimento ao erário (Súmula/TCU 282) , depois concluiu que a defesa encaminhada não continha provas materiais e argumentos capazes de comprovar a adequada destinação da verba questionada ou a sua devolução, não tendo o ex-gestor  logrado êxito em elidir o débito que lhe fora imputado. Ponderou, ainda, que os argumentos apresentados nos documentos acostados aos autos também não foram suficientes para eximir o débito associado ao Município de Paulista/PE, acrescentando que o ente federativo se manteve inerte à citação que lhe fora direcionada, restando caracterizada a sua revelia de acordo com o art. 12, § 3º, da Lei 8.443/1992. 
15.	Diante desse contexto, o encaminhamento proposto de forma unânime pela Secex/TCE (peças 148, p. 19, 149 e 150) foi no sentido de fixar novo e improrrogável prazo ao Município de Paulista/PE, para, em solidariedade com o Sr. Yves Ribeiro de Albuquerque, comprovar o recolhimento da dívida, em favor do Tesouro Nacional, atualizada monetariamente até o seu efetivo recolhimento, nos termos da legislação vigente.
16.	O Ministério Público junto ao TCU, representado pelo Procurador Sérgio Ricardo Costa Caribé (peça 151) , ressalva seu posicionamento de que a aferição da prescrição  deve ser efetuada à luz dos dispositivos da Lei 10.406/2002, asseverando que, no caso concreto, houve consumação da prescrição da pretensão de ressarcimento ao erário e, ao adentrar ao mérito das questões tratadas nestes autos, conclui que, como no período de 13/11/2009 a 9/11/2010 o saldo remanescente objeto de questionamento foi gradualmente sendo utilizado, sem a devida comprovação de que tenha sido empregado na consecução do objeto pactuado  (peça 94, p. 2) , o Município de Paulista/PE não deve responder solidariamente quanto ao débito, tendo em vista que, diante da inviabilidade de se aferir a destinação dada aos recursos, não é possível afirmar que o ente federativo se beneficiou dessa verba, de modo que eventual condenação ocorreria sem o necessário grau de certeza acerca da irregularidade que motivou a citação.
É o Relatório.

Elísio de Azevedo Freitas (OAB/DF 18.596).

Procurador Sérgio Ricardo Costa Caribé.

TOMADA DE CONTAS ESPECIAL. CONVÊNIO. NÃO COMPROVAÇÃO DA APLICAÇÃO DO SALDO REMANESCENTE NA EXECUÇÃO FÍSICA DO OBJETO PACTUADO. DESCUMPRIMENTO DE CLÁUSULA DO TERMO DE CONVÊNIO. CITAÇÃO DO GESTOR E DA MUNICIPALIDADE. REVELIA DO ENTE FEDERADO. REJEIÇÃO DAS ALEGAÇÕES DE DEFESA APRESENTADAS PELO GESTOR. EXCLUSÃO DO MUNICÍPIO DO ROL DE RESPONSÁVEIS. CONTAS IRREGULARES. DÉBITO. MULTA.

TOMADA DE CONTAS ESPECIAL (TCE)

Secretaria de Controle Externo de Tomada de Contas Especial - Secex/TCE.

Em exame a Tomada de Contas Especial instaurada pelo então Ministério da Integração Nacional (atual Ministério do Desenvolvimento Regional) , em desfavor do Sr. Yves Ribeiro de Albuquerque, Prefeito do Município de Paulista/PE nas gestões de 1º/1/2005 a 31/12/2008 e de 1º/1/2009 a 31/12/2012, em razão da não comprovação da regular aplicação dos recursos repassados pela União por meio do Convênio 97/2006. 
2.	O ajuste em tela, com vigência inicial de 5/1 a 5/7/2007, prorrogada por meio de ofícios (ex officio) até 27/1/2014, teve por objeto a execução de obras de drenagem na região das praias do aludido município, contemplando a implementação de 720m de revestimento no Canal Sudão, a construção de 1.183m de galeria entre as ruas Venezuela e João Paulo I, na Avenida Cláudio Queirós, bem como a implementação de 1.717m de revestimento do canal e a abertura de 161m da calha no Canal Antônio Miranda.
3,	Para a consecução desse objeto, foram previstos gastos no valor total de R$ 8.190.600,00, sendo R$ 7.446.000,00 à conta do concedente e R$ 744.600,00 referentes à contrapartida municipal, contudo, foram liberados R$ 5.584.500,00 mediante as ordens bancárias abaixo identificadas (peça 36) :
	OB
	Valor (R$) 
	Data de emissão
	Data do crédito

	2007OB903119
	1.861.500,00
	26/11/2007
	4/12/2007

	2008OB904031
	1.861.500,00
	4/12/2008
	10/12/2008

	2009OB800062
	1.861.500,00
	15/1/2009
	20/1/2009

4.	No âmbito desta Corte, a Secretaria de Controle Externo de Tomada de Contas Especial - Secex/TCE, na instrução preliminar dos autos, concluiu que, ainda que tivessem sido implementadas modificações no projeto original, sem prévia autorização do órgão concedente, restou comprovado que os recursos federais foram utilizados para implantação de serviços associados à execução física das obras objeto do Convênio 97/2006, sendo que o andamento do cronograma físico-financeiro do empreendimento transcorreu normalmente até a decisão do então Ministério da Integração Nacional de suspender o repasse dos recursos.
5. 	Diante desse contexto, a unidade técnica efetuou a citação do Sr. Yves Ribeiro de Albuquerque (peças 43 a 45) , apenas pelo débito correspondente ao saldo remanescente de recursos federais, no montante de R$ 929.110,11, que deixou de ser aplicado na execução física do objeto conveniado.
6.	Como o Sr. Yves Ribeiro de Albuquerque não apresentou suas alegações de defesa ou recolheu o débito que lhe fora imputado, foi considerado revel e, por meio do Acórdão 4386/2020-TCU-Segunda Câmara, o Tribunal, por considerar que a quantia questionada se encontrava depositada em conta da titularidade da Prefeitura Municipal, conforme documentação acostada aos autos, assim decidiu, no essencial:
	"9.1. julgar irregulares as contas do Sr. Yves Ribeiro de Albuquerque, nos termos dos arts. 1º, inciso I, 16, inciso III, alínea b, e 19, parágrafo único, da Lei 8.443/1992;
	9.2. aplicar ao Sr. Yves Ribeiro de Albuquerque, a multa prevista no art. 58, inciso I, da Lei n. 8.443/1992, no valor de R$ 10.000,00 (dez mil reais) , fixando-lhe o prazo de 15 (quinze) dias, a contar da notificação, para que comprove, perante o Tribunal (art. 214, inciso III, alínea a, do Regimento Interno/TCU) , o recolhimento da dívida ao Tesouro Nacional, atualizada monetariamente desde a data do presente Acórdão até a do efetivo recolhimento, caso paga após o vencimento, na forma da legislação em vigor;	
	(...) 
	9.5. determinar ao Município de Paulista/PE que, no prazo de 30 (trinta) dias a contar da notificação deste acórdão, restitua aos cofres do Tesouro Nacional, se ainda não o fez, o saldo remanescente do Convênio 97/2006 (Siafi 581.217) , no valor de R$ 929.110,11 (novecentos e vinte e nove mil, cento e dez reais e onze centavos) , existente na Conta Corrente 00000019-3, Agência 0944, da Caixa Econômica Federal, atualizado monetariamente desde 30/09/2009, nos termos da Cláusula Décima Primeira, alínea a, do Termo do referido Convênio;"
7.	O Sr. Yves Ribeiro de Albuquerque opôs Embargos de Declaração ao decisum acima transcrito, alegando a nulidade da sanção que lhe foi aplicada, por vício na citação, tendo em vista que ocorreu por edital, após o retorno ao remetente, por duas vezes, do ofício citatório em função do encaminhamento a endereço equivocado, com lançamento da informação "não procurado" nos cartões de aviso de recebimento, sem entrega efetiva em sua residência. 
8.	Foi então proferido o Acórdão 2181/2021-TCU-Segunda Câmara, nos seguintes termos:
	"9.1. com fundamento nos arts. 174 a 176 do Regimento Interno/TCU, declarar, de ofício, a nulidade da citação de Yves Ribeiro de Albuquerque (peças 47 e 48) , assim como dos atos dela decorrentes, com a consequente insubsistência do Acórdão 4386/2020-TCU-Segunda Câmara (peça 60) , estendendo os efeitos da presente deliberação ao Município de Paulista/PE, para o qual foi realizada determinação de restituição de valores, dando-se prosseguimento à instrução processual com vistas a futuro julgamento do mérito;
	9.2. restituir este processo à Secex-TCE, para que promova a citação solidária de Yves Ribeiro de Albuquerque, nos endereços indicados nas peças 78 e 79, e do Município de Paulista/PE, na forma definida na Resolução TCU 170/2004, comprovando, nos autos, todos os esforços realizados para a localização dos responsáveis, sem prejuízo de examinar as peças 93 a 102 encaminhadas pela aludida municipalidade;
	(...) "
9.	Em obediência a esta última deliberação desta Corte de Contas, a unidade técnica efetuou a citação solidária do Sr. Yves Ribeiro de Albuquerque e do Município de Paulistas/PE (peças 127 a 129) , sendo que apenas o ex-gestor apresentou suas alegações de defesa (peças 142, 143, 144, 145, 146) , argumentando que teria ocorrido a prescrição da pretensão de ressarcimento, tendo em vista que os fatos em análise teriam ocorrido há quase 10 anos, bem como alegando que sua responsabilidade deveria ter sido afastada e as contas consideradas iliquidáveis.
10.	Na instrução de mérito (peça 148) , a unidade técnica primeiramente afastou a prescrição da pretensão de ressarcimento, tendo em vista que a jurisprudência pacífica nesta Corte é no sentido da imprescritibilidade das ações de ressarcimento ao erário (Súmula/TCU 282) , depois, concluiu que a defesa encaminhada ao TCU não continha provas materiais e argumentos capazes de comprovar a adequada destinação da verba questionada ou a sua devolução, não tendo o ex-gestor  logrado êxito em elidir o débito que lhe fora imputado. Ponderou, ainda, que os argumentos apresentados e os documentos acostados aos autos também não foram suficientes para eximir o débito associado ao Município de Paulista/PE, acrescentando que o ente federativo se manteve inerte à citação que lhe fora direcionada, restando caracterizada sua revelia de acordo com o art. 12, § 3º, da Lei 8.443/1992. 
11.	Diante desse contexto, o encaminhamento proposto de forma unânime pela Secex/TCE foi no sentido de fixar novo e improrrogável prazo ao Município de Paulista/PE, para, em solidariedade com o Sr. Yves Ribeiro de Albuquerque, comprovar o recolhimento da dívida, em favor do Tesouro Nacional, atualizada monetariamente até o efetivo recolhimento, nos termos da legislação vigente.
12.	O Parquet, por sua vez, em parecer da lavra do Procurador Sérgio Ricardo Costa Caribé, ressalvou seu posicionamento de que a aferição da prescrição deve ser efetuada à luz dos dispositivos da Lei 10.406/2002, asseverando que, no caso concreto, houve consumação da prescrição da pretensão de ressarcimento ao erário, razão pela qual propôs o arquivamento das contas, sem julgamento de mérito. E, caso não acolhida a tese de prescrição, manifestou-se parcialmente de acordo com o posicionamento da unidade especializada, concluindo que, como no período de 13/11/2009 a 9/11/2010 o saldo remanescente objeto de questionamento foi gradualmente sendo utilizado, sem a devida comprovação de que tenha sido empregado na consecução do objeto pactuado (peça 94, p. 2) , o Município de Paulista/PE não deve responder solidariamente pelo débito, tendo em vista que, diante da inviabilidade de se aferir a destinação dada aos recursos, não é possível afirmar que o ente federativo se beneficiou dessa verba, de modo que eventual condenação ocorreria sem o necessário grau de certeza acerca da irregularidade que motivou a citação.
13.	Acolho, desde logo, o posicionamento uniforme nos pareceres exarados nos autos quanto à responsabilidade do Sr. Yves Ribeiro de Albuquerque quanto ao débito ora apurado. Cabe, entretanto, fazer algumas considerações quanto à matéria prescricional e à existência de elementos capazes de afastar a responsabilidade do ente federado pela dívida associada à falta de devolução do saldo remanescente do Convênio 97/2006.
14.	No que concerne à manifestação do representante do MP/TCU sobre a prescrição das pretensões ressarcitória e punitiva, cumpre destacar que a decisão adotada pelo Supremo Tribunal Federal - STF, nos autos do Recurso Extraordinário 636.886 (Tema 899 da Repercussão Geral) , vai ao encontro do entendimento desta Corte de Contas de que a prescritibilidade da pretensão de ressarcimento ao erário com base em decisão de tribunal de contas somente alcança a fase judicial da execução do título extrajudicial, não atingindo os processos de controle externo em trâmite no TCU (v. Acórdão 5236/2020-TCU-Primeira Câmara, rel. Min. Benjamin Zymler) .
15.	Nesse sentido, insta reportar que os Embargos de Declaração opostos pela Advocacia-Geral da União - AGU contra o RE 636.886 foram apreciados pelo Plenário do STF, em sessão virtual ocorrida de 13 a 20/8 de 2021. Naquela assentada, o Pretório Excelso negou provimento ao recurso, nos termos do voto do relator, Ministro Alexandre de Moraes, que assim se manifestou (trecho do voto) : 
"Os argumentos acima elencados conduzem à conclusão no sentido de que a pretensão executória de título executivo proveniente de decisão do TCU da qual resulte imputação de débito ou multa é prescritível; e, portanto, a ela se aplica o prazo prescricional da Lei de Execução Fiscal. Nenhuma consideração houve acerca do prazo para constituição do título executivo, até porque esse não era o objeto da questão cuja repercussão geral foi reconhecida no Tema 899, que ficou adstrito, como sobejamente já apontado, à fase posterior a formação do título." (grifo acrescido) 
16.	Como se vê, a decisão do STF se referiu especificamente à etapa judicial da execução do título, sem tratar dos processos de controle externo que tramitam no TCU.
17. 	Outrossim, convém ressaltar que, recentemente, ao apreciar o TC Processo 000.006/2017-3, este Tribunal decidiu remeter a análise do tema ao processo que será criado em decorrência do Acórdão 459/2022-TCU-Plenário (redator Ministro Walton Alencar Rodrigues) , de 9/3/2022. A decisão determinou à Secretaria-Geral de Controle Externo desta Casa que formasse grupo técnico de trabalho para elaboração de projeto de ato normativo para disciplinar "o tema da prescrição da pretensão ressarcitória e da prescrição da pretensão punitiva no âmbito do controle externo, tendo por base jurisprudência predominante do Supremo Tribunal Federal, adequando-a às especificidades das diversas formas de atuação do Tribunal de Contas da União".
18.	Dessa forma, alinho-me à jurisprudência pacífica desta Corte de Contas quanto à imprescritibilidade do dano causado ao erário (Enunciado 282 da Súmula de Jurisprudência/TCU) e à prescritibilidade decenal aplicável à pretensão punitiva do Tribunal, nos termos do Acórdão 1441/2016-TCU-Plenário (relator Ministro Benjamim Zymler e redator Ministro Walton Alencar Rodrigues) .
19.	Nesse sentido, insta destacar que, acerca do dies a quo  da contagem do prazo prescricional, esta Corte deliberou que:
 (Acórdão 2278/2019-TCU-Primeira Câmara, rel. Ministro-Substituto Augusto Sherman Cavalcanti) 
"Nos casos de não comprovação da regular aplicação de recursos repassados mediante convênios ou instrumentos similares, a data limite para entrega da prestação de contas final ou a data da efetiva entrega antecipada assinala o marco inicial da contagem do prazo de prescrição da pretensão punitiva do TCU."
20.	Tendo em vista que a vigência do Convênio 97/2006 foi prorrogada até 27/01/2014 (peça 19, pp. 1/28) , a data limite para entrega da prestação de contas final passou a ser o dia 28/03/2014 (sessenta dias após o término da vigência, consoante previsto na Subcláusula Única da Cláusula Nona do termo do Convênio 97/2006 - peça 14, p. 8) , e como o Acórdão 2181/2021-TCU-Segunda Câmara que determinou a citação solidária de Yves Ribeiro de Albuquerque e do Município de Paulista/PE  foi proferido em 23/02/2021, verifica-se que houve um interregno menor que os dez anos fixados no mencionado Acórdão 1441/2016-TCU-Plenário, de tal forma que não houve a incidência da prescrição da pretensão punitiva do TCU. 
21.	Especificamente no tocante ao débito apontado nestes autos, considero pertinente tecer comentários sobre as características da execução do Convênio 97/2006. Nesse sentido, é pertinente trazer à baila trecho da proposta de deliberação que embasou o Acórdão 4386/2020-TCU-Segunda Câmara:
"2. O ajuste em tela, com vigência inicial de 5/1/2007 a 5/7/2007, prorrogada por meio de ofícios (ex officio) até 27/1/2014 teve por objeto a execução de obras de drenagem na região das praias do aludido município, contemplando a implementação de 720,00 m de revestimento no Canal Sudão, construção de 1.183 m de galeria entre as ruas Venezuela e João Paulo I, na Avenida Cláudio Queirós, bem como implementação de 1.717 m de revestimento do canal e abertura de 161 m da calha no Canal Antônio Miranda.
3. Para a consecução desse objeto foram previstos gastos no valor total de R$ 8.190.600,00, sendo R$ 7.446.000,00 à conta do concedente e R$ 744.600,00 referentes à contrapartida municipal, contudo, foram liberados R$ 5.584.500,00 mediante as ordens bancárias abaixo identificadas (peça 36) :
	OB
	Valor (R$) 
	Data de emissão
	Data do crédito

	2007OB903119
	1.861.500,00
	26/11/2007
	4/12/2007

	2008OB904031
	1.861.500,00
	4/12/2008
	10/12/2008

	2009OB800062
	1.861.500,00
	15/1/2009
	20/1/2009

 (...) 
9.	Relativamente ao Convênio 97/2006, os elementos acostados aos autos demonstraram que, apesar de terem sido implementadas modificações no projeto original, com inclusão de novos serviços e alterações nos quantitativos pactuados, sem prévia autorização do órgão concedente, os gastos efetuados estão associados exclusivamente à implementação do cronograma físico-financeiro das obras objeto do ajuste.
10. Nesse sentido, transcrevo trecho da instrução da Secex/TCE que explicita a situação verificada nestes autos:
'13.	De início, analisando os relatórios de vistoria técnica do Ministério da Integração Nacional, vislumbra-se que o fundamento para a instauração desta TCE foi equivocado. Durante a execução do projeto foram realizadas 5 vistorias no empreendimento, sendo que as 4 primeiras indicam que as obras ocorriam de forma regular (itens 5.1 a 5.4, retro) . Apenas a última, consolidada no Relatório de Vistoria Técnica datado de 20/11/2009 (peça 28, p. 30-35) , registrou a execução de 75% do previsto, mas tendo observado em campo a realização de serviços não contemplados em planilha (rebaixamento de lençol freático e escoramento contínuo) , que devido ao seu volume poderiam ser objeto de adequação de plano de trabalho. Segundo o relatório, não havia comprovação de pagamento ou apontamento em boletim de medição referentes a essas modificações, de modo que o convenente deveria justificá-las (peça 28, p. 32) .
14.	Por outro lado, esse relatório consolidou que (peça 28, p. 31) :
14.1. No canal Uganda foi verificada a conclusão do revestimento de 1.054,20m de seu leito. Pontes executadas: Ruas João Paulo II, Brigadeiro Aldo Pinho Alves, Avelinópolis, Britânia, Tunísia, Vilma Cavalcante, Itapuã e Costa Azul.
14.2. No canal Sudão foi executado o trecho de 187,60m de canal revestido e 487,50m de aduelas. A ponte prevista para Rua Chile foi executada.    
14.3. No canal Antônio Miranda não foi executado serviço algum, nem de escavação da calha ou de revestimento.
15.	O relatório foi claro, ainda, ao afirmar que a soma dos comprimentos relativos aos trechos já revestidos nos canais era de 1.729,30m que, adicionados aos demais serviços já realizados (escavações, aduelas, etc.) , representava 75% do total previsto no plano de trabalho pactuado (peça 28, p. 32) .
16.	Por meio da Nota Técnica PRS-12/2011, de 9/5/2011 (peça 28, p. 53-56) , o Ministério da Integração Nacional com base na análise dos boletins de medição correspondentes às notas fiscais listadas na relação de pagamentos considerou que havia incompatibilidades entre os serviços efetivamente executados e os serviços inicialmente previstos na planilha orçamentária do plano de trabalho. Segundo a Nota Técnica, foram suprimidos serviços existentes na planilha do plano de trabalho, e contratados serviços inicialmente não previstos. Além disso, observou-se variação de quantitativos físicos (aumento e decréscimo) nos serviços do plano de trabalho que foram mantidos em contrato. 
17.	Ainda de acordo com a Nota Técnica as principais modificações no canal Uganda referiam-se aos quantitativos de movimento de terra sem justificativa adequada. Os quantitativos foram 'alterados em função do volume de escavação' (peça 8, p. 28) . O técnico do Ministério não localizou a documentação com o detalhamento da cubação de tais volumes, nem de estudos geotécnicos correspondentes, como sondagens.
18.	Para o canal Sudão, as principais diferenças consistiram em alterações da especificação de serviços relacionados ao concreto de revestimento; o concreto armado foi substituído por concreto simples, sem a aprovação do concedente. Não foram apresentados estudos comparativos entre essas alternativas, sendo que a opção escolhida contribuiu para aumento dos valores pagos. A especificação da galeria fechada do canal Sudão foi alterada, passando de moldada in loco a pré-moldada. As justificativas, também nesse caso, mostraram-se insuficientes (peça 8, p. 22) . Não foram apresentadas razões técnicas que tivessem motivado as alterações nos aspectos construtivos.
19.	As alterações de especificações técnicas, de quantidades e de serviços, em ambos os canais, segundo o parecer técnico, resultariam em custos superiores aos aprovados no plano de trabalho. O canal Sudão totalizaria R$ 5.389.544,62, enquanto o canal Uganda atingiria R$ 3.171.476,18, alcançando, juntos, o montante de R$ 8.561.020,80, acima do conveniado de R$ 8.190.600,00, sendo necessário aporte adicional de recursos da ordem de R$ 947.273,92 para executar as obras do canal Antônio Miranda.
20.	O Ministério da Integração Nacional expediu, também, a Nota Técnica 01/2013, datada de 15/1/2013 (peça 28, p. 63-67) , cujo objetivo foi analisar a documentação apresentada pelo município acerca das modificações do projeto inicial e emitir posicionamento sobre a viabilidade de adequar o plano de trabalho. Nesse relatório o concedente não foi, ainda, conclusivo quanto à execução física das obras, posicionando-se pela necessidade de documentação e informações complementares, a saber:
	a) as memórias de cálculo e justificativas sejam revistas, compatibilizadas e corrigidas;
	b) os projetos executivos das pontes executadas sobre o canal Uganda e Sudão fossem enviados;
	c) todos os projetos executivos fossem assinados por engenheiro responsável;
	d) as justificativas das alterações do canal Antônio Miranda fossem enviadas e compatíveis com o orçamento e memória de cálculo, além de revisar memória de cálculo apresentada, retirando/corrigindo os serviços fora da área do convênio;
	e) o plano de trabalho apresentado fosse corrigido;
	f) a prefeitura apresentasse a origem dos recursos para a conclusão das metas conveniadas.
21.	Os elementos acima mostram que a continuidade e conclusão do objeto conveniado foram comprometidas a partir das modificações do projeto inicial que, segundo o concedente, aumentou o custo do empreendimento de R$ 8.190.600,00 para R$ 9.337.560,04, ou seja, haveria a necessidade de aporte adicional de R$ 947.273,92 para as obras do canal Antônio Miranda (item 19, retro) . 
22.	No entanto, verifica-se que em 2/1/2007 o Município de Paulista/PE, antes do início da vigência do ajuste 5/1/2007, v. item 2, retro, já havia assinado o Contrato 001/2007 (peça 25, p. 35-70; peça 26, p. 1-14) com a Novatec Construções e Empreendimento Ltda. (CNPJ 00.338.885/0001-33) no valor global de R$ 25.750.807,92, com recursos de outros convênios, para a realização dos seguintes serviços (peça 26, p. 9) :
22.1. Lote 01 - Revestimento dos Canais Tururu no Janga, Nossa Senhora Aparecida e Uruguai em Pau Amarelo - Paulista/PE, no valor de R$ 5.708.549,19, com recursos do Convênio 729/2005 (Siafi 557.270) celebrado com o Ministério da Integração Nacional (peça 26, p. 10) .
22.2. Lote 02 - Pavimentação, esgotamento sanitário e construção de unidades habitacionais na área de reassentamento das comunidades Justiça e Paz (Tururu) , São Pedro e Comunidade do Meio, no valor de R$ 10.114.670,48, com recursos do Contrato de Repasse 0192.845-46/2006 (Siafi 562.653) , celebrado com o Fundo Nacional de Hab. e Interesse Social (peça 26, p. 10) .
22.3. Lote 03 - Revestimento dos Canais Uganda, Sudão e Antônio Miranda, no valor de R$ 9.927.588,25, com recursos do Convênio 097/2006 (peça 26, p. 10) .
23.	Somente em 2011, com base no Relatório de Vistoria Técnica datado de 20/11/2009 (peça 28, p. 30-35) , por meio da Nota Técnica PRS-12/2011, de 9/5/2011 (peça 28, p. 53-56) , o concedente se manifestou no sentido de que as modificações promovidas pelo convenente teriam aumentado os custos do empreendimento. Ora, o contrato com a Novatec já havia sido assinado em 2007, 4 anos antes, e o concedente teve tempo suficiente para tomar conhecimento do valor licitado/contratado de R$ 9.927.588,25 para o lote 3, acima da quantia de R$ 8.190.600,00 prevista para o investimento do convênio (item 2, retro) .
24.	Aliás, verifica-se que em 9/5/2006, por meio do Ofício 071, o município convenente encaminhara o projeto das obras que pretendia executar, com a respectiva planilha de custos e o plano de trabalho, de acordo com a recomendação do Ministério, estimando o valor de R$ 9.940.142,26 (peça 1, p. 2) . Assim, desde aquela ocasião o órgão concedente já sabia que os custos estavam orçados em (peça 1, p. 8, 9-20; peça 32, p. 1-9) :
24.1. R$ 2.434.801.58 para revestimento do Canal Sudão, com extensão de 720,00m e construção de uma galeria entre as ruas Sudão e João Paulo I, com extensão de 1.095,00m na Av. Cláudio Queiros Leite. 
24.2. R$ 3.296.608,93 para revestimento do Canal Uganda, com extensão de 1.717.00m.
24.3. R$ 4.208.731,75 para abertura de calha e revestimento do Canal Antônio Miranda, com extensão de 1.361,00m.
25.	Vê-se, portanto, que sem qualquer embasamento técnico consistente o concedente deixou de repassar as verbas restantes sob o pretexto de que faltariam recursos para a conclusão do empreendimento. Assim, a decisão de interromper os repasses foi tardia e desprovida de fundamentação técnica, considerando ter-se limitado a fundamentar-se em mero cálculo aritmético. Não constam dos autos informações sobre estudo mais aprofundado das modificações implementadas no projeto original.
Conclusão da análise da execução física do Convênio 97/2006 (Siafi 581.217) .
26.	Diante da contextualização fática acima, concluímos que a execução física das obras objeto do Convênio 97/2006 transcorria normalmente e que a decisão do Ministério da Integração Nacional em suspender o repasse dos recursos foi equivocada. De acordo com o Relatório de Vistoria Técnica, datado de 20/11/2009 (peça 28, p. 30-35) , foram executadas obras de revestimento de 1.054,20m do leito do canal Uganda e as pontes nas ruas João Paulo II, Brigadeiro Aldo Pinho Alves, Avelinópolis, Britânia, Tunísia, Vilma Cavalcante, Itapuã e Costa Azul, revestimento de 187.60m e 487,50m de aduelas no canal Sudão, além da ponte prevista para a Rua Chile, proporcionando, portanto, benefício à população do município (item 14, retro) .' (grifos acrescidos) 
11.	Comprovada a existência de nexo causal entre o gasto havido e a verba ajustada mediante o Convênio 97/2006, resta analisar se o que foi edificado apresenta funcionalidade ou aproveitabilidade à população.
12.	 De início, cumpre destacar a diferença entre funcionalidade e aproveitabilidade. Como destaquei no Voto condutor do Acórdão 1142/2018-TCU-Plenário, prolatado nos autos do TC-Processo 034.335/2016-1, que cuidou de Tomada de Contas Especial deflagrada pela CAIXA em face do não aproveitamento de ruas pavimentadas com recursos do Contrato de Repasse 336.541-44/2010, apesar de tais termos serem plurissignificativos e de difícil estabilização semântica, pode-se tatear, em tema referente a obras, que a funcionalidade estaria mais próxima à ideia de servibilidade ou inservibilidade do conjunto da obra. Ou seja, verifica-se a possibilidade de o empreendimento atender ou não ao fim a que se destinava e, em consequência, se pode ou não trazer algum benefício para população interessada. A aproveitabilidade parece ligar-se à ideia de parcela usufruível ou adequada para o uso, que pode ser eventualmente complementada para atingir o contexto maior da funcionalidade integral.
13.	No presente processo, está assente a execução de 75% do objeto ajustado, restando, dessa maneira, a complementação de 25% para que haja a implementação de todas as obras de drenagem previstas, alcançando-se o atendimento integral da finalidade ajustada.
14.	No tocante à aproveitabilidade, creio que o percentual restante da obra não impede a  imediata fruição do que já foi implementado, dado que a população já pode se beneficiar dos canais que estão concluídos, num total de 1.729,30 m de obra finalizada. 
15.	Quanto à funcionalidade, o que já está executado pode perfeitamente ser complementado para que ela seja total. É dizer, a eventual imputação de débito nestes autos acarretaria enriquecimento sem causa à União no montante já despendido em obra que apresenta certa funcionalidade e é completamente aproveitável.
16.	O que se observa, contudo, é que nos extratos bancários consta um saldo remanescente de recursos federais, no montante de R$ 929.110,11 (em 30/9/2009) , que deixou de ser aplicado na execução física do objeto conveniado. Assim, restou caracterizada ofensa à Cláusula Décima Primeira, alínea a, do instrumento firmado (peça 17, p. 10) , pela qual o convenente obrigou-se a recolher à conta única do Tesouro Nacional, no prazo improrrogável de 30 (trinta) dias, sob pena da imediata instauração de tomada de contas especial do responsável, o saldo remanescente dos recursos financeiros repassados, informando o número e a data do convênio. Por conseguinte, cabe julgar as contas do ex-prefeito irregulares, contudo, entendo que o embasamento legal deve ser o art. 16, inciso III, alínea b, da Lei 8.443/1992, por infração à norma regulamentar, devendo ser aplicada a multa do art. 58, inciso I, da Lei n. 8.443/1992. 
17. 	Quanto ao saldo remanescente, considerando que a quantia em questão encontrava-se depositada em conta da titularidade da Prefeitura Municipal, conforme Demonstrativo da Receita e Despesa juntado à peça 20, p. 8, cabe determinar ao ente público que proceda à devida restituição aos cofres do Tesouro Nacional, em vez de imputar débito ao responsável.
18.	Importante ressaltar que esse saldo remanescente, no valor de R$ 929.110,11, representa 16,6% do somatório das parcelas de recursos federais que haviam sido liberadas (total de R$ 5.584.00,00) , sendo que essa quantia restante deixou de ser empregada na implementação do objeto pactuado por causa da paralisação das obras, após a decisão do Ministério da Integração Nacional de suspender o repasse dos recursos federais no âmbito do Convênio 97/2006.
19.	Nesse sentido, a expedição de determinação ao ente municipal, para devolução do saldo remanescente do convênio, encontra respaldo na jurisprudência desta Corte de Contas, consoante Acórdão 5308/2019-TCU-Segunda Câmara (de minha relatoria) , 8.528/2019 - 1ª Câmara (de relatoria do Ministro-Substituto Weder de Oliveira) , e 3.170/2020 - 1ª Câmara (de relatoria do Ministro-Substituto Augusto Sherman Cavalcanti) , dentre outros.   
22.	Em consonância com esse entendimento, este colegiado, por meio do Acórdão 4386/2020-TCU-Segunda Câmara, determinou ao Município de Paulista/PE que restituísse ao Tesouro Nacional, o saldo remanescente do Convênio 97/2006 (Siafi 581.217) , no valor de R$ 929.110,11.
23.	Em resposta à determinação do TCU, o ente federado encaminhou documentações acostadas às peças 93 a 102, as quais comprovam que os recursos questionados não mais se encontram na conta corrente específica do convênio, sendo que apenas uma pequena quantia permaneceu sem utilização e já foi restituída aos cofres do Tesouro Nacional.
24.	Nesse sentido, transcrevo trecho da defesa apresentada pelo Prefeito do Município de Paulista/PE (peça 93, p. 2) , Sr. Gilberto Gonçalves Fetosa Júnior, que bem explica essa situação:
"Todo o recurso financeiro repassado para referida conta foi integralmente utilizado até novembro do exercício de 2010, conforme se constata em simples conferência dos extratos aqui anexados. Encerrado o exercício financeiro de 2009, restou em conta corrente e em conta de investimento o valor de R$ 211.465,16 (duzentos e onze mil, quatrocentos e sessenta e cinco reais e dezesseis centavos) , saldo esse devidamente corrigido ao longo do exercício financeiro de 2010 e integralmente utilizado nos meses de outubro e novembro de 2010.
Encerrado o exercício de 2010, restou em conta específica apenas o valor de R$ 6.931,36 (seis mil, novecentos e trinta e um reais e trinta e seis centavos) . Este foi o valor financeiro inicial constante para o exercício financeiro de 2011, que vem sendo corrigido em conta de investimento ao longo do tempo, alcançando, em 22/07/2020, o montante equivalente a R$ 10.320,13 (dez mil, trezentos e vinte reais e treze centavos) , valor financeiro efetivamente restituído mediante GRU (Guia de Recolhimento da União) , conforme comprovado na documentação anexa."
25.	Diante desse contexto, considero correto o posicionamento do Parquet de considerar afastada a responsabilidade do Município de Paulista/PE no âmbito destes autos, tendo restado comprovado que o pequeno saldo que ainda remanescia na conta corrente de sua titularidade, no valor atualizado de R$ 10.320,13, já foi devidamente devolvido à União (peça 101, p. 5) . 
26.	Importante ressaltar que essas retiradas de recursos da conta corrente específica, que fizeram com que o saldo remanescente fosse utilizado quase em sua totalidade, ocorreram na gestão do Sr. Yves Ribeiro de Albuquerque, que assumiu o risco de romper o nexo de causalidade entre despesas declaradas ao tomador de contas e o objeto do convênio em questão, com a retirada das verbas da conta corrente específica sem a comprovada realização de despesas previstas no plano de trabalho do ajuste, sendo que não há também comprovação de que tais recursos tenham sido empregados para fazer frente a qualquer espécie de gasto efetivado em prol do ente federado.
27.	Como é cediço, é ônus do administrator de recursos públicos prestar contas e nelas comprovar a boa e regular aplicação dos recursos federais que lhe foram confiados, por imposição decorrente do ordenamento jurídico, a teor do bloco normativo composto pelas disposições dos arts. 70, parágrafo único, da Constituição Federal/1988, 93 do Decreto-lei 200/1967 e 66 do Decreto 93.872/1986.
28. 	Nesse mister, é indispensável que o gestor demonstre a execução física das metas previstas no plano de trabalho aprovado, a regularidade da movimentação dos recursos financeiros depositados na conta corrente exclusiva do ajuste, bem como o vínculo causal entre a realização das metas e a destinação dos recursos.
28.	Cumpre ainda destacar que a conduta de utilizar indevidamente o saldo remanescente do ajuste representa infração às normas legais (art. 116, § 6º, da Lei 8.666/1993 c/c art. 28, inciso IX, da IN/STN/MF 1/1997) , bem como às regras pactuadas no Termo do Convênio 97/2006, de tal forma que o Sr. Yves Ribeiro de Albuquerque deve ter suas contas julgadas irregulares e ser condenado ao pagamento do débito apurado.
29.	Acrescente-se que, em razão da gravidade da falta constatada e da reprovabilidade da conduta do ex-Prefeito, é cabível aplicar-lhe a multa proporcional ao dano prevista no art. 57 da Lei 8.443/1992, uma vez que não ocorreu a prescrição punitiva conforme assentado no item 20 retro.
30.	Outrossim, deve ser autorizado o pagamento do débito e da multa em até 36 parcelas mensais e consecutivas, caso solicitado, e a cobrança judicial das dívidas, se necessária, bem como se deve encaminhar cópia do Acórdão que vier a ser proferido à Procuradoria da República no Estado de Pernambuco, com fundamento no art. 16, § 3º, da Lei 8.443/1992 c/c art. 209, § 7º, do Regimento Interno do TCU, assim como ao Ministério do Desenvolvimento Regional, para ciência.
	Ante o exposto, voto por que seja adotada a deliberação que ora submeto a este Colegiado.
T.C.U., Sala das Sessões, em 12 de julho de 2022.
MARCOS BEMQUERER COSTA
Relator